臺灣高雄地方法院民事簡易判決　　　 110年度雄簡字第1912號
原　　　告　林春香　
訴訟代理人　王品琳　
被　　　告　國泰世華商業銀行前金分行

法定代理人　許榮送　
訴訟代理人　蔡維倫　
訴訟代理人　陳政國　
被　　　告　黃仁杰　

上列當事人間損害賠償事件，本院於民國111年1月13日言詞辯論
終結，判決如下：
    主      文
原告之訴駁回。
訴訟費用由原告負擔。
    事實及理由
一、被告黃仁杰經合法通知，未於言詞辯論期日到場，核無民事
    訴訟法第386 條各款所列情，爰由原告一造辯論而為判決。
二、原告主張：
  ㈠被告分行前理專黃仁杰，於103 年7 月11日在前金分行與原
    告簽訂南非幣五年期組合式商品契約，未於契約前了瞭消費
    者相關資料，及提供DM產品說明書、風險報告書及估評該商
    品對消費者之適合度，即同意原告當天臨櫃承作此商品，投
    入金額為新臺幣( 下同) 500,180 元，兌換成南非幣178,00
    0 元，承作該商品。
  ㈡原告於103 年7 月20日左右收到商品成交確認書，認為配息
    收期內容複雜及產品為5 年期，非理專所講的一年期組合式
    商品，欲撤銷商品，黃仁杰回答簽了名就不能退了，未提供
    不得少於7 日審閱期。一年過後該產品未如黃仁杰臆測提前
    贖回，原告打電話詢問，接電人員以有簽名有錄音為錄影為
    由，勸其放滿五年。
  ㈢109 年7 月15日該商品期滿，銀行歸還本金為南非幣，致原
    告換回台幣產生的匯損，應照產品確認書之到期保本率提到
    或其等值，補足相等的價值。被告違反風險聲明書第5 項，
    將投資人本金及配息中扣除南非幣3,492.48元繳所得稅，與
    第5 項內容由投資人兌換成新臺幣時計算匯兌損益自行依法
    申報矛盾。
  ㈣被告應退還原告886.26元南非幣之第20期配息至原告外幣存
    摺，因此筆金額未列入到存摺內。另到期本金被告歸還
    175,39 3.78 南非幣，亦從本金內先扣除所得稅( 分離課稅
    ) 2,606. 22 元南非幣，應歸還原告。二者加總為原告到期
    保金本金178,000 元南非幣。原告以108 年7 月15日南非幣
    匯率買賣價2.187 換成新臺幣共損失112,832 元。
    聲明：被告應連帶給付原告112,832 元及自起訴狀繕本送達
    翌日之起至清償日止，按週年利率5%計算之利息( 卷第39頁
    )。
三、被告則以：
  ㈠原告於106 年6 月18日至被告分行進行投資風險承受度之測
    試，結果為穩健型客戶，之後原告於103 年7 月11日以南非
    幣178,000 元向被告申購保守型組合式商品「南非幣( ZAR)
    保守型組合式商品( 產品代號D2P2350)」( 下稱系爭商品)
    ，系爭商品係以南非幣計價，自始即由原告以南非幣存入投
    資，而被告定期配息及到期返還本金時亦皆以南非幣計價。
  ㈡原告申購前，被告已充分向原告說明系爭商品之風險，且依
    系爭商品組合式商品產品說明書暨授權指示書( 下稱系爭指
    示書) 所載，原告已確認其於103 年6 月30日收受指示書及
    客戶須知暨風險預告書( 下稱風險預告書) ，並於103 年7
    月11日於指示書簽署「本人已充分了解本商品並同意承擔其
    風險」，原告亦於瞭解後親自簽署國泰世華商業銀行組合式
    商品約定書及商品適配性評估暨自主投資聲明書。被告經上
    開程序後，始於103 年7 月16日寄送成交送確認書予原告，
    該成交確認書上亦載有系爭商品詳細之產品說明、產品條件
    、風險聲明及注意事項，亦賦予原告得於收到成交確認書後
    10日曆日內以書面向被告提出異議，惟原告皆未以書面提出
    異議。
  ㈢之後被告皆按期依產品條件計算收益金額給付予原告至系爭
    商品於108 年7 月15日到期止，合計稅前本金加累計配息為
    南非幣212,924.84元( 累計配息金額共南非幣34,924.84 元
    ) ，報酬率約19.62%，被告於最後一期配息並擬返還本金南
    非幣178,000 元時，依系爭商品約定條件，扣繳10% 所得稅
    款即南非幣3,492.48元後，實際給付原告之金額175,393.78
    元。
  ㈣依系爭指示書六、注意事項之第4 點並依財政部99年1 月4
    日解釋函令：個人及營利事業與銀行從事外幣計價結構型商
    品交易，應於交易完結日按交易原幣計算損益，由扣繳義務
    人( 被告) 依法扣繳所得稅。個人投資人投資本金之匯兌損
    益，應於外幣兌換成新臺幣時計算，由投資人自行依法申報
    。個人採分離課稅，扣繳稅款為所得額10% 。被告扣除原告
    南非幣3,492.48元，係依上開指示書約定，原告已充分了解
    ，況依上開財政部函令，被告依法為扣繳義務人，原告主張
    應由其自行依法申報實有誤會，被告係針對原告就系爭商品
    之投資收益所得履行扣繳義務，與原告另應就匯兌投益進行
    申報無關。
    聲明：原告之訴駁回。
四、本院的判斷：
  ㈠經查，原告係於106 年6 月18日至被告分行進行投資風險承
    受度問卷測試，結果為穩健型客戶，有被告所提之國泰世華
    銀行顧客投資風險承受度問卷可參( 卷第87-91 頁) ；之後
    原告於103 年7 月11日簽署被告銀行系爭指示書、風險預告
    書、組合式商品約定書( 自然人專用) 、商品適配性評估暨
    自主投資聲明書等，均有被告提出之上開各約定文書，其上
    均有原告本人之簽名印文( 卷第87-1 05 頁) ，之後被告並
    於103 年7 月16日寄送組合式商品成交確認書予原告，亦有
    被告所提確認書及確認書控管表可證( 卷第107-111 頁) ；
    原告對各該文書為原告簽名用印之真正亦未為爭執，雖爭執
    被告未提供不少於七日審閱期、及原告曾以電話詢問係被告
    電話人員勸其放滿五年等，但原告就其主張並未舉證證明以
    實其說，況如原告確實對系爭商品於簽約後有疑義，原告於
    收到成交確認書後亦得以書面向被告提出異議，惟原告並未
    以書面提出異議，足認原告上開主張難認為真實。
  ㈡況兩造系爭商品成立後，被告已依約分別自103 年10月15日
    起，以每三個月配息一次之方式，共分20次配息予原告匯入
    原告帳戶，累計配息為南非幣34,924.84 元等情，亦有被告
    提出之收益明細查詢表為憑( 卷第113 頁) ，原告也不爭執
    確實獲有配息之事實( 卷第119 頁背面筆錄) ；足認原告明
    知其投資系爭商品每三個月獲配息之情形，且期間長達5 年
    之久，原告於持續獲配息期間對系爭商品從未曾向被告表示
    有任何疑義，其既已持續投資持有系爭商品長達5 年，就相
    關文書亦未曾表示任何疑問，應認其對投資系爭商品之情形
    已明知相關內容並同意商品投資期間為5 年。原告於投資期
    間屆滿並已獲配息及還本後，方提出上開疑問，又未提出任
    何證明，原告主張難認為有理由。
  ㈢依系爭指示書及風險預告書記載：匯兌風險：本產品為南非
    幣( ZAR)計價之商品，若投資人以南非幣( ZAR)以外之其他
    貨幣轉換為南非幣，投資者須考量南非幣之利息及本金返還
    時，轉換回其他貨幣時可能產生之匯兌損失或利息( 卷第91
    頁、卷第97頁背面) ，原告並於指示書上以手寫「本人已充
    分瞭解本商品並同承擔其風險」及簽名，並於其下勾選本人
    確認已於103 年6 月30日收到本商品相之所有組合式商品產
    品說明書暨授權指示書、組合式商品客戶須知暨風險預告書
    ( 卷第95頁) ，亦可以證明原告於投資系爭商品前已知匯兌
    風險係原告應自行承擔之風險，原告依契約或債務不履行或
    侵權行為法律關係，請求被告應退還原告886.26元南非幣之
    第20期息，即無理由而應予駁回。
  ㈣另依依系爭指示書第六條注意事項第4 項「依所得稅法第14
    條之1 規定，自中華民國99年1 月1 日起，投資人與銀行從
    事結型商品交易之所得屬於其他所得，應依第88條規定，銀
    行於交易完結時，按計算之所得額辦理扣繳稅款，不併計綜
    合所得總額，投資人仍有申報本產品收益之法定義務。」該
    條項並載所額計算基準，. . . 及載明依財政部99年1 月4
    日函令，個人及營利事業與銀行從事外幣計價結型商品交易
    ，應於交易完結日按交易原幣計算損益，由扣繳義務人( 被
    告) 依法扣繳所得稅。個人投資人其投資本金之匯兌損益，
    應於外幣兌成新臺幣時計算，由投資人自行依法申報。有指
    示書可參( 卷第93頁背面) ，是本件於結算時原告累計配息
    金額共南非幣34,924.84 元，被告於最後一期配息並擬返還
    本金南非幣178,000 元時，依上開約定扣繳10% 所得稅款即
    南非幣3,492.48元後，實際給付原告之金額175,393.78元，
    即無不合；原告依契約或債務不履行或侵權行為法律關係，
    請求被告應賠償原告退還被告扣繳之所得稅( 分離課稅) 2,
    606.22元南非幣，應歸還原告，即無理由而應予駁回。
五、綜上所述，原告未舉證證明被告或其前理專黃仁杰有何故意
    或過失侵權行為，被告理專黃仁杰所為應認已盡確認交易內
    容及告知風險，亦未違反審閱期相關規定，被告所為均合於
    兩造契約約定，已盡善良管理人注意義務，並無債務不履行
    或違反委任信託契約情事，原告縱因匯兌而產生損益，亦非
    可歸責於被告之事由；原告請求被告應連帶給付原告112,83
    2 元及法定遲延利息，均無理由而應予駁回。
六、本件因事證已臻明確，兩造其餘攻擊防禦及舉證，經審酌後
    認並不影響判決結果，爰不一一論述，附此說明。
七、結論：本件原告之訴為無理由
    。因此判決如主文。本件訴訟費用應由敗訴之原告負擔。
中    華    民    國   111    年    2     月    8     日
                  高雄簡易庭  法  官    林玉心
以上正本係照原本作成。
如不服本判決，應於送達後20日內，向本院提出上訴狀並表明上
訴理由，如於本判決宣示後送達前提起上訴者，應於判決送達後
20日內補提上訴理由書（須附繕本）。
中    華    民    國   111    年    2     月    8     日
                              書記官    李月君